臺灣高等法院刑事判決　　　　　　　　100年度上訴字第601號
上　訴　人
即　被　告　魏淑瑕
選任辯護人　沙洪律師
上列上訴人因毒品危害防制條例案件，不服臺灣板橋地方法院
99年度訴字第907號，中華民國99年11月30日第一審判決（起訴
案號：臺灣板橋地方法院檢察署99年度毒偵字第231號），提起
上訴，本院判決如下：
    主  文
原判決撤銷。
魏淑瑕施用第一級毒品，累犯，處有期徒刑柒月。
    事  實
一、魏淑瑕前曾於民國96年間因施用毒品案件，經裁定送觀察、
    勒戒，於96年6月23日執行完畢釋放。再於98年間因施用毒
    品案件，經台灣士林地方法院以98年度審簡字第349號判決
    處有期徒刑6月確定，於98年8月21日易科罰金執行完畢（構
    成累犯）。仍不知警惕，竟基於施用第一級毒品海洛因之犯
    意，於98年12月18日下午1時10分許經警採集尿液檢體往前
    回溯26小時內之某時間（應扣除為警查獲後至採尿時無法施
    用毒品期間），在不詳處所，施用海洛因1次。嗣於98年12
    月17日晚間9時許，在台北縣五股鄉○○路○段79之8號8樓
    友人林鈺埼住處（林鈺埼涉犯施用及販賣毒品罪嫌，由檢察
    官另案偵辦中）為警查獲，經採集其尿液檢體送驗，結果呈
    海洛因代謝物嗎啡類陽性反應。
二、案經台北縣政府警察局海山分局報告台灣板橋地方法院檢察
    署檢察官偵查起訴。
    理  由
壹、程序方面：
    按被告以外之人於審判外之言詞或書面陳述，除法律有規定
    者外，不得作為證據；又被告以外之人於審判外之陳述，雖
    不符合同法第159條之1至第159條之4之規定，但經當事人於
    審判程序同意作為證據，法院審酌該言詞陳述或書面陳述作
    成時之情況，認為適當者，亦得為證據。當事人、代理人或
    辯護人於法院調查證據時，知有第159條第1項不得為證據之
    情形，而未於言詞辯論終結前聲明異議者，視為有前項之同
    意，刑事訴訟法第159條第1項及第159條之5分別定有明文。
    本判決下列所引用之證據資料，均經依法踐行調查證據程序
    ，當事人於本院言詞辯論終結前亦未聲明異議，本院審酌證
    據資料製作時之情況，均無違法不當及證明力明顯過低之瑕
    疵，亦查無依法應排除其證據能力之情形，認以之作為證據
    應屬適當，皆有證據能力。
貳、實體方面：
  一訊據上訴人即被告魏淑瑕固不否認有於前開時、地，為警查
    獲，經採集其尿液檢體送驗，結果呈海洛因代謝物嗎啡類陽
    性反應等事實，惟矢口否認有何施用海洛因犯行，辯稱：伊
    未施用海洛因云云。經查：
    (一)被告前於96年間因施用毒品案件，經裁定送觀察、勒戒在
      案，再於98年間因施用毒品案件，經法院判刑確定，其於
      5年內再犯本案，有本院被告前案紀錄表在卷可按（見本
      院卷第17至10頁）。又被告於98年12月17日晚間9時許為
      警查獲後，經警於98年12月18日下午1時10分許採集其尿
      液檢體送驗，以EIA酵素免疫免析法初步檢驗，GC/MS氣相
      層析/質譜儀法確認檢驗結果呈海洛因代謝物嗎啡類陽性
      反應（濃度為324ng/ml）等情，有台灣檢驗科技股份有限
      公司濫用藥物尿液檢驗報告書、對照表各附卷可憑（見99
      年度偵字第231號卷第11頁、第29頁）。又海洛因經注射
      入人體後，其代謝物嗎啡之平均可檢出時限約為26小時，
      有行政院衛生署藥物食品檢驗局81年9月8日（81）藥檢壹
      字第811488 5號函可參。被告於98年12月18日下午1時10
      分採尿前26小時之某時間，施用第一級毒品海洛因1次之
      犯行，洵堪認定。
    (二)原審於99年9月14日採集被告頭髮檢體，送法務部調查局
      以氣相層譜儀分析法檢驗海洛因代謝物結果，於98年11月
      至99年1月參考時段海洛因代謝物呈陰性反應，有該局99
      年10月4日鑑定書在卷可按（見原審卷第98頁）。惟「毛
      髮檢驗對象係以追溯某段時間之毒品反應為目的，其原理
      原則補充說明如下：(一)毛髮檢驗對象為長期或習慣性使用
      者，對於偶發性吸食者可能無法檢出，故現行鑑定序位應
      以尿液檢驗為主，毛髮檢驗為輔。…」有法務部調查局99
      年8月25日函在卷可按（見原審卷第84頁）。證人即法務
      部調查局承辦人黃肅惠復證稱：頭髮、尿液為不同檢體，
      尿液主要針對幾天前吸食可以檢測的到，頭髮是針對長期
      及習慣性吸食者來檢測。我們檢驗是以月為單位，因為頭
      髮生長速率是每月0.8至1.4公分，如果當月吸食時段頻率
      及數量不是那麼多的話，我們是檢測不到的，並不代表沒
      有吸食，有可能只是低於我們的閾值0.2ng/mg。又每人頭
      髮生長速率不同，約0.8至1.4公分左右，我們用平均值來
      採樣。本案已拖了9到10個月誤差會更大，檢測頭髮時有
      可能取樣的部分沒有涵蓋到全時段，我們只能推估時段，
      那時段不一定就是他頭髮反應出來的時段等語（見本院卷
      第41頁）。是上開法務部調查局鑑定書尚難為有利於被告
      之認定。
    (三)按刑事訴訟法所稱依法應於審判期日調查之證據，係指與
      事實有重要關係，在客觀上顯有調查必要性之證據而言，
      故其範圍並非漫無限制，必其證據與判斷待證事實之有無
      ，具有關聯性，得據以推翻原判決所確認之事實，而為不
      同之認定，若僅係枝節性問題，或所證明之事項已臻明瞭
      ，當事人聲請調查之證據，僅在延滯訴訟，自均欠缺其調
      查之必要性。被告雖聲請鑑定送驗尿液中有無其DNA檢體
      。但查，被告於98年12月18日警詢時已確認所採集之尿液
      ，為警方提供乾淨尿瓶，經其清洗後親自採集並封籤無誤
      （見上揭偵卷第10頁）；於偵查中亦供稱：「（你在警局
      有無親自採尿、封瓶？對採尿過程有無意見？）有，是我
      親自排放的，沒有意見。」等語（見上揭偵卷第21頁），
      嗣於原審歷次行準備程序時亦未提出非其尿液之抗辯，卻
      遲至99年11月19日原審審理時方要求檢驗確認是否為其尿
      液。再參以，被告另案於98年11月27日為警採尿送驗，亦
      呈嗎啡陽性反應，被告同主張非其尿液，經法院送法務部
      調查局鑑定結果，尿液同屬1人之機率為99.7%以上，有法
      務部調查局99年6月10日鑑定書在卷可考（見99年度訴字
      第159號卷第81頁）。足見本案送驗尿液確為被告排放無
      訛，被告聲請鑑定送驗尿液中有無其DNA檢體，僅在延滯
      訴訟，欠缺調查之必要性，附此敘明。
    (四)被告前案資料顯示被告於本案前、後均曾施用第二級毒品
      甲基安非他命之事實，並不能證明被告不會在其間施用第
      一級毒品海洛因，自不足為有利於被告之認定。又被告於
      98年11月27日為警查獲之尿液亦呈嗎啡陽性反應，並不足
      以認定被告並非偶發性吸食者。被告任意推論本案被告毛
      髮檢驗結果呈嗎啡陰性反應較為正確，顯不足採。
    (五)綜上所述，被告所辯，要屬事後畏罪卸責之詞，不足採信
      。本件事證明確，被告犯行，洵堪認定，應依法論科。
  二核被告所為，係犯毒品危害防制條例第10條第1項之施用第
    一級毒品罪。至被告施用前後持有海洛因之低度行為，為其
    進而施用之高度行為所吸收，不另論罪。又被告有如事實欄
    所載前科及刑之執行情形，有本院被告前案紀錄表在卷可稽
    。其於受徒刑之執行完畢後，5年以內故意再犯本案有期徒
    刑以上之罪，為累犯，應依刑法第47條第1項規定加重其刑
    。
  三原審對被告論罪科刑之判決，固非無見。惟查：被告矢口否
    認犯行，原判決卻謂被告犯罪後坦承犯行，態度尚屬良好云
    云，自有違誤。本件被告上訴雖無理由，惟原判決既有上述
    不當之處，自應由本院予以撤銷改判。爰審酌被告素行不佳
    ，經執行觀察、勒戒後，仍未戒除吸毒惡習，施用毒品危害
    其個人身心健康，兼衡其犯罪之動機、目的、手段、智識程
    度、犯罪所生危害，及犯後態度等一切犯罪情狀，量處如主
    文第2項所示之刑。按毒品危害防制條例第18條第1項前段規
    定，查獲之第一、二級毒品，不問屬於犯人與否，均沒收銷
    燬之，此所稱「查獲之毒品」，係指犯人被查獲而與本案有
    關之毒品而言（最高法院95年度台上字第5304號、98年度台
    上字第1223號判決意旨參照）。警方雖於98年12月17日晚間
    9時許在台北縣五股鄉○○路○段79之8號8樓被告友人林鈺
    埼住處，扣得海洛因殘渣袋1只（內含微量難以析離之海洛
    因）。惟被告業已供明其未居住上址，查獲之毒品與其無關
    ，尚難因被告尿液呈嗎啡陽性反應，遽認查獲之毒品與被告
    有關，爰不於本案宣告沒收銷燬上開海洛因殘渣袋，附此敘
    明。
據上論斷，應依刑事訴訟法第369條第1項前段、第364條、第299
條第1項前段、毒品危害防制條例第10條第1項、刑法第11條前段
、第47條第1項，判決如主文。
本案經檢察官黃全祿到庭執行職務。
中    華    民    國  100     年    5     月     12   日
                  刑事第七庭  審判長法  官  陳憲裕
                                    法  官  游紅桃
                                    法  官  楊智勝
以上正本證明與原本無異。
如不服本判決，應於收受送達後10日內向本院提出上訴書狀，其
未敘述上訴之理由者並得於提起上訴後10日內向本院補提理由書
（均須按他造當事人之人數附繕本）「切勿逕送上級法院」。
                                    書記官  林桂玉
中    華    民    國   100    年    5     月    16    日
附錄：本案論罪科刑法條全文
毒品危害防制條例第10條第1項
施用第一級毒品者，處6 月以上 5 年以下有期徒刑。